臺灣臺南地方法院柳營簡易庭民事判決
111年度營簡字第421號
原      告  劉達蒼  

被      告  李忠信  

上列當事人間請求侵權行為損害賠償事件，原告於刑事訴訟程序
（110年度交簡字第3236號）附帶提起民事訴訟（110年度交簡附
民字第263號），經本院刑事庭裁定移送前來，本庭於民國111年
11月9日言詞辯論終結，判決如下：
    主  文
被告應給付原告新臺幣750,936元，及自民國110年11月9日起至
清償日止，按年息百分之5計算之利息。
原告其餘之訴駁回。
訴訟費用由被告負擔10分之6，餘由原告負擔。
本判決原告勝訴部分得假執行；但被告如以新臺幣750,936元為
原告預供擔保，得免為假執行。
原告其餘假執行之聲請駁回。
    事實及理由
壹、程序方面：
一、按訴狀送達後，原告不得將原訴變更或追加他訴，但擴張或
    減縮應受判決事項之聲明者，不在此限，民事訴訟法第255
    條第1項第3款定有明文。本件原告起訴時原聲明：被告應給
    付原告新臺幣（下同）1,340,779元，及自刑事附帶民事訴
    訟起訴狀繕本送達翌日起至清償日止，按年息百分之5計算
    之利息。嗣於民國111年11月9日變更聲明為：被告應給付原
    告1,282,829元，及自刑事附帶民事訴訟起訴狀繕本送達翌
    日起至清償日止，按年息百分之5計算之利息，核屬減縮應
    受判決事項之聲明，揆諸前揭規定，應予准許，合先敘明。
二、本件被告經合法通知，未於最後言詞辯論期日到場，核無民
    事訴訟法第386條各款所列情形，爰依原告之聲請，由其一
    造辯論而為判決。　
貳、實體方面：
一、原告主張：
  ㈠被告李忠信於民國110年1月14日12時12分許，駕駛車牌號碼0
    000-00號自用小客車，由南往北方向，沿臺南市白河區永安
    里南91線道路行駛至該道路5.4公里處限速每小時50公里之
    路段時，本應注意汽車行駛時，駕駛人應遵守行車速限限制
    且應注意車前狀況及保持安全距離，卻疏未注意超速前行撞
    擊騎乘車牌號碼000-000號重型機車在被告車輛右前方道路欲
    左轉之原告車輛，致原告人車倒地（下稱系爭車禍事故），
    因此受有右側股骨頸骨折、右側肩胛骨骨折等傷害（下稱系
    爭傷勢），被告上開過失傷害原告行為，業經檢察官提起公
    訴，並經本院以110年度交簡字第3236號刑事判決被告犯過
    失傷害罪確定在案，原告得依侵權行為法律關係訴請被告賠
    償原告所受損害。
  ㈡原告因系爭車禍受有如下之損害：　
　⒈醫療費用148,377元：原告因系爭傷勢至奇美醫療財團法人柳
    營奇美醫院（下稱柳營奇美醫院）急診、住院開刀及後續門
    診治療，共支出醫療費148,377元，有柳營奇美醫院收據19
    紙可憑。
　⒉交通費4,100元：因系爭傷勢開車至醫院治療支出停車費及加
    油費共計4,100元。　
　⒊看護費用120,000元：原告因系爭傷勢須受專人看護2個月，
    以每日看護費用2,000元計算，得請求被告賠償看護費120,0
    00元。
　⒋工作薪資損失403,550元：原告因系爭傷勢經醫院手術治療後
    經醫師診斷需休養1年無法工作，以原告109年度所得金額金
    額計算，受有1年薪資損失403,550元。
  ⒌增加生活所需合計6,802元：因系爭傷勢購買輔助工具支出80
    2元、中藥6,000元，合計6,802元。
　⒍精神慰撫金60萬元：原告車禍受傷後，左側上肢功能嚴重受
    損，痛苦萬分，爰請求精神慰撫金60萬元。
　⒎綜上，原告得請求被告賠償金額合計1,282,829元。
  ㈢並聲明：被告應給付原告1,282,829元，及自刑事附帶民事訴
    訟起訴狀繕本送達翌日起至清償日止，按年息百分之5計算
    之利息。願供擔保請准宣告假執行。　
二、被告未於最後言詞辯論期日到場，惟前曾到庭陳稱：不爭執
    原告因被告之過失受有系爭傷勢，對原告請求之醫療費、交
    通費、看護費、工作薪資損失及增加生活所需費用等均不爭
    執，但原告請求之精神慰撫金過高，且原告已有受領保險公
    司之理賠，應予扣除等語。並聲明：原告之訴駁回。
三、兩造不爭執之事項：
  ㈠被告於110年1月14日12時12分許，駕駛車牌號碼0000-00號自
    用小客車，由南往北方向，沿臺南市白河區永安里南91線道
    路行駛至該道路5.4公里處限速每小時50公里之路段時，本
    應注意汽車行駛時，駕駛人應遵守行車速限限制且應注意車
    前狀況及保持安全距離，卻疏未注意超速前行撞擊原告所騎
    乘之機車，致原告人車倒地，因此受有右側股骨頸骨折、右
    側肩胛骨骨折等傷害，被告上開過失傷害原告行為，業經檢
    察官提起公訴，並經本院以110年度交簡字第3236號刑事判
    決被告犯過失傷害罪確定在案，被告應就系爭車禍之發生負
    全部過失責任。
  ㈡系爭車禍事故送臺南市車輛行車事故鑑定委員會鑑定肇事原
    因，鑑定意見為：被告駕駛自小客車超速行駛，未注意車前
    狀況，未保持安全距離，為肇事原因；原告無肇事因素（見
    刑事卷第26頁）。
　㈢被告對原告請求之醫療費148,377元、交通費4,100元、看護
    費120,000元、薪資收入損失403,550元、增加生活所需6,80
    2元（即購買輔助工具802元＋中藥6,000元）部分均不爭執，
    同意賠償。
  ㈣原告因系爭車禍事故有自財團法人汽車交通事故特別補償基
    金取得補償金81,893元（見本院111年營司小調第191號卷）
    。
四、兩造爭執事項：
  ㈠原告請求精神慰撫金60萬元，是否過高？應以若干為適當？
　㈡原告得請求被告賠償總金額若干？
五、本院之判斷意見：
　㈠按因故意或過失，不法侵害他人之權利者，負損害賠償責任
    。不法侵害他人之身體或健康者，對於被害人因此喪失或減
    少勞動能力或增加生活上之需要時，應負損害賠償責任。不
    法侵害他人之身體、健康、名譽、自由、信用、隱私、貞操
    ，或不法侵害其他人格法益而情節重大者，被害人雖非財產
    上之損害，亦得請求賠償相當之金額，民法第184條第1項前
    段、第193條第1項、第195條第1項分別定有明文。查被告於
    上開時地因有超速行駛、未注意車前狀況及未保持安全距離
    之過失，致與原告所騎乘之機車發生碰撞使原告受有系爭傷
    勢之事實，為被告所不爭執，則被告就原告之上開傷害自應
    負侵權行為損害賠償責任甚明。
　㈡又原告主張因系爭傷勢支出醫療費148,377元、交通費4,100
    元、看護費120,000元、增加生活所需費用6,802元，及因系
    爭傷勢須休養1年無法工作，受有薪資收入損失403,550元等
    情，業據原告提出柳營奇美醫院醫療費收據、柳營奇美醫院
    診斷證明書、購買物品之電子發票及109年綜合所得稅各類
    所得資料清單等證據資料為憑，且為被告所不爭執，並表示
    同意賠償，是原告請求被告賠償上開醫療費、交通費、看護
    費、增加生活所需費用及薪資收入損失合計682,829元部分
    ，應予准許。
　㈢原告請求精神慰撫金60萬元部分：按被害人受有非財產上損
    害，請求加害人賠償相當金額之慰撫金時，法院對於慰撫金
    之量定，應斟酌實際加害情形、所造成之影響、被害人痛苦
    程度、兩造之身分、地位、經濟情形及其他各種狀況，以核
    定相當之數額。查原告因系爭車禍事故受有系爭傷勢，並於
    110年1月14日至柳營奇美醫院急診、住院行骨折復位固定手
    術，其後又因內固定失敗於110年4月6日再入院接受右側人
    工半髖關節置換手術，並再陸續接受門診治療等情，有原告
    提出之柳營奇美醫院診斷證明書及醫療費用收據附卷可憑，
    足認其身體上確受有損害，而上開傷害自亦使其心理上受有
    痛苦，應堪認定，原告依據民法第195條之規定，請求被告
    給付精神慰撫金，自屬有據。復查原告為55年12月1日生，
    高職畢業，之前在南科工作，家庭經濟狀況勉持，108年、1
    09年申報所得分別為633,534元、4,428元，名下有房屋及土
    地各1筆、田賦4筆等；被告為68年6月30日生，高職畢業，
    家庭經濟狀況勉持，108年、109年申報所得均為0元，名下
    無財產，有兩造在警詢筆錄所留之資料、戶籍謄本及本院調
    閱之兩造稅務電子閘門財產所得調件明細表在卷可憑，應堪
    信為真。本院審酌兩造之上開教育程度、經濟狀況及原告前
    揭傷勢、系爭車禍事故發生經過等一切情狀，認原告請求被
    告賠償精神慰撫金60萬元尚屬過高，應核減為15萬元為適當
    ，逾此數額之請求，尚難准許。
　㈣綜上，原告主張所受損害之金額合計為832,829元（682,829
    元＋15萬元），為可採。
　㈤按特別補償基金依第40條規定所為之補償，視為損害賠償義
    務人損害賠償金額之一部分；損害賠償義務人受賠償請求時
    ，得扣除之，強制汽車責任保險法第42條第1項定有明文。
    原告於系爭車禍事故發生後，已獲財團法人汽車交通事故特
    別補償基金給付補償金81,893元，業據本院調取本院111年
    度營司小調字第191號卷查明，且為原告所不爭執，則被告
    抗辯上開金額應自原告本件請求之金額扣除，核無不合。據
    此，本件原告得請求被告賠償之金額應為750,936元（計算
    式：832,829元－81,893元＝750,936元）。
　㈥末按給付無確定期限者，債務人於債權人得請求給付時，經
    其催告而未為給付，自受催告時起，負遲延責任。其經債權
    人起訴而送達訴狀，或依督促程序送達支付命令，或為其他
    相類之行為者，與催告有同一之效力；遲延之債務，以支付
    金錢為標的者，債權人得請求依法定利率計算之遲延利息；
    應付利息之債務，其利率未經約定，亦無法律可據者，週年
    利率為百分之5，民法第229條第2項、第233條第1項前段、
    第203條分別定有明文。本件原告對於被告之侵權行為損害
    賠償請求權，係屬給付未有確定期限之金錢債權，揆諸上揭
    規定，原告主張被告應自刑事附帶民事起訴狀繕本送達被告
    （於110年11月8日送達，有本院送達證書附於交簡附民卷第
    13頁）翌日即110年11月9日起至清償日止，加給按年息百分
    之5計算之法定遲延利息，於法有據，亦應准許。　
六、綜上所述，原告依侵權行為之法律關係，請求被告給付750,
    936元，及自110年11月9日起至清償日止，按年息百分之5計
    算之利息，為有理由，應予准許，逾此所為之請求，為無理
    由，應予駁回。
七、本件原告勝訴部分，為民事訴訟法第427條第2項規定適用簡
    易程序所為被告敗訴之判決，依同法第389條第1項第3款規
    定，應依職權宣告假執行，並依職權宣告被告預供擔保得免
    為假執行。原告就其勝訴部分雖聲明願供擔保請准宣告假執
    行，惟僅是促使本院職權之發動，並無准駁之必要，至原告
    敗訴部分，其假執行之聲請，因訴之駁回而失所附麗，應予
    駁回。
八、訴訟費用負擔之依據：民事訴訟法第79條。　　
中　　華　　民　　國　　111 　年　　12 　　月　　2　　日
                  臺灣臺南地方法院柳營簡易庭
                                  法  官　童來好
以上正本證明與原本無異。
如不服本判決，應於判決送達後20日內向本庭（臺灣臺南地方法
院柳營簡易庭）提出上訴狀。（須按他造當事人之人數附繕本）
。如委任律師提起上訴者，應一併繳納上訴審裁判費。
中　　華　　民　　國　　111 　年　　12 　　月　　2　　日
                                  書記官  吳昕儒